臺灣高等法院刑事判決　　　　　　　　　　　　　九十三年度上訴字第一九五一號
　　上　訴　人　臺灣板橋地方法院檢察署檢察官
　　上　訴　人
　　即　被　告　丑○○
　　選任辯護人　杜英達律師
　　　　　　　　謝啟明律師
　　　　　　　　吳德讓律師
右上訴人因強盜等案件，不服臺灣板橋地方法院九十二年度訴緝字第一一０號，中華
民國九十三年六月八日第一審判決（起訴案號：臺灣板橋地方法院檢察署九十一年度
偵字第九一三二、一二三八八號，暨福建金門地方法院檢察署檢察官移送併辦：九十
二年度金偵字第二四二號），提起上訴，本院判決如左：
    主  文
原判決撤銷。
丑○○共同私行拘禁，累犯，處有期徒刑貳年陸月；又共同未經許可，持有手槍，累
犯，處有期徒刑柒年，併科罰金新臺幣壹佰萬元，罰金部分如易服勞役以罰金總額與
陸個月之日數比例折算之，扣案如附表一、二所示之物品均沒收。應執行有期徒刑玖
年，併科罰金新臺幣壹佰萬元，罰金部分如易服勞役以罰金總額與陸個月之日數比例
折算之，扣案如附表一、二所示之物品均沒收。
丑○○被訴傷害乙○○部分無罪。
    事  實
一、丑○○前曾於民國八十三年間因偽造文書案件，經台灣板橋地方法院判處有期徒
    刑九月，又於八十四年間，因非法販賣化學合成麻醉藥品及轉讓禁藥案件，經台
    灣板橋地方法院分別判處有期徒刑五年四月、六月，經臺灣高等法院駁回上訴確
    定，上開三罪經定應執行刑為有期徒刑六年三月，於八十七年五月十三日假釋出
    監，於九十年一月二十二日假釋期滿執行完畢；再於八十八年間因侵占、詐欺等
    案件，經臺灣高等法院分別判處有期徒刑三月、五月，如易科罰金均以三百元折
    算一日，應執行有期徒刑七月，如易科罰金以三百元折算一日確定，於九十一年
    三月五日易科罰金執行完畢。又丑○○在為本案事實四之行為後，隨即於九十一
    年四月二十一日潛逃至中國大陸藏匿，嗣自廈門偷渡至金門，於九十二年一月十
    日間持偽造之國民搭機返台時，為警查獲，所涉偽造文書案件，經福建金門地方
    法院判處有期徒刑一年確定，於九十三年一月十一日執行完畢。
二、丑○○因與壬○○間尚有債務尚未解決，遂與丙○○、黃國峰、林正義（丙○○
    業經本院另案判處有期徒刑二年，黃國峰、林正義業經本院另案各判處有期徒刑
    一年六月），基於共同犯意之聯絡，於民國九十年二月二十二日（起訴書誤為二
    十日）中午，由丑○○先以電話佯稱要賣車子為由，約壬○○在臺北縣板橋市○○路與忠孝路口附近真鍋咖啡館見面，壬○○不疑有他，而前往咖啡館赴約，丑
    ○○隨即向壬○○騙稱有資料要一起去拿，而誘騙壬○○上由黃國峰所駕駛之小
    客車內，前往至臺北縣板橋市○○路十五巷七之一號與丙○○共同經營之公司，
    壬○○進入屋內後，丑○○即將鐵門拉下，限制壬○○之行動自由，並由林正義
    以鐵鍊綁住壬○○之雙腳，共同毆打壬○○，因而使壬○○受有全身多處擦挫傷
    ，其中右腹二處挫傷各為一乘以一公分、一乘以一公分、左腹挫傷一乘以一公分
    、瘀青二乘以二公分、左臂挫傷一乘以一公分及瘀青一處（起訴書就傷勢部份漏
    未記載），並持未能證明係槍砲彈藥刀械管制條例案件規定管制之槍械一支命解
    決，並由丙○○協調債務，壬○○乃於同日晚上八時許聯絡其女友程惠玉（原判
    決誤書為程玉惠）攜帶提款卡到臺北縣板橋市○○路錢櫃ＫＴＶ附近見面，丑○○即與黃國峰帶同壬○○前往該處等候程惠玉，並於取得程惠玉提款卡後，交予
    壬○○至臺北縣板橋市○○路上彰化銀行櫃員提款機進行提款，由壬○○三次提
    領各新臺幣（下同）三萬元，共九萬元之現金交付丑○○，丑○○認為不足，再
    命壬○○提領，因提領金額已屆該日最高提款限制，而無法提領現金，丑○○再
    命壬○○將提款卡帳戶內之金錢轉入丙○○提供之帳戶，因無法轉帳而作罷，嗣
    由丙○○向丑○○指示由壬○○於嗣後再行清償，丑○○、黃國峰同意壬○○離
    去，壬○○始回復其行動自由。
三、又丑○○於九十年年底左右，因故與戊○○等人發生糾葛，雙方均伺機報復，丑
    ○○明知未經中央主管機關許可，不得持有具殺傷力之槍枝及子彈，竟於九十一
    年一、二月某日，向真實姓名不詳綽號「財哥」之成年男子，以一百萬元之代價
    ，同時購入如附表一、二所示具有殺傷力之制式手槍、霰彈槍及可發射金屬或子
    彈具有殺傷力之改造槍枝暨子彈若干顆（所購入子彈之正確詳細數量不詳），未
    經許可而持有之。因戊○○曾於九十年年底遭丑○○夥同不詳姓名人等毆打成傷
    （未提出告訴），心有不甘，乃於九十一年四月十七日，夥同戊○○、丁○○、
    寅○○、癸○○、辛○○等人，在臺北縣板橋市○○路○段二七號，砸毀丑○○
    所有之車號五Ｌ—三七二九號賓士牌自用小客車（毀損部分未據告訴及起訴），
    丑○○心生不滿，即夥同蕭義慶（本院判處有期徒刑五年一月，併科罰金新臺幣
    五萬元確定）、黃國峰（經本院判處有期徒刑二年，併科罰金新臺幣五萬元確定
    ）、林源昌（經本院判處有期徒刑五年四月，併科罰金新臺幣八萬元確定）、簡
    伯陽、江政龍、吳俊憲（該三人經台灣板橋地方法院各處有期徒刑五年二月，均
    併科罰金新臺幣五萬元確定），基於共同持有附表一所示之手槍、子彈及傷害、
    妨害自由之犯意聯絡，於九十一年四月十九日下午三時許，先由丑○○、林源昌
    分持附表一所示之槍彈，在臺北縣板橋市○○○路之凱撒撞球間內，強押丁○○
    至臺北縣板橋市○○○路一００巷十六號之空屋內，由丑○○出手毆打丁○○，
    並持槍逼問丁○○有關戊○○等人之下落，遂於同日下午六時許，在臺北縣板橋
    市○○○路南雅夜市附近，以同一方法強押甲○○至上開處所，並由丑○○等人
    以槍逼問甲○○有關戊○○等人之下落，因不滿甲○○之回答，竟以上開槍枝射
    擊甲○○之右小腿成傷（受傷情形詳如後述，又甲○○傷害部分未據告訴），嗣
    丑○○等人即逼迫丁○○打電話約出戊○○，丁○○因畏懼而以電話約戊○○在
    臺北縣土城市○○路與裕民路口附近之７─ＥＬＥＶＥＮ超商見面，丑○○、江
    政龍、黃國峰、林源昌即共同前往該處，於同日下午七時許，在臺北縣土城市○○路與裕民路口附近，共同持槍強押戊○○至臺北縣板橋市○○○路一００巷十
    六號之空屋內，上開之人並與吳俊憲、簡伯陽共同毆打戊○○，而由林源昌、丑
    ○○持槍朝戊○○射擊成傷（受傷情形詳如後述），再將甲○○、丁○○、戊○○三人強押載往臺北縣板橋市○○路十五巷七之一號丙○○之公司，在途中復逼
    迫戊○○供出同夥砸車之人，戊○○因受此強暴方法壓制而心生畏懼，遂以電話
    聯絡寅○○，以唱歌為由約寅○○在臺北縣板橋市○○路十五巷附近見面，寅○○與癸○○、子○○即於翌日即同月二十日凌晨二時許，前往臺北縣板橋市○○
    路十五巷附近等候，而丑○○等人則將甲○○、丁○○、戊○○強押至板橋市○○路十五巷七之一號丙○○之公司，而由林源昌、簡伯陽持槍至臺北縣板橋莒光
    路十五巷附近強押寅○○、癸○○及子○○至臺北縣板橋市○○路十五巷七之一
    號，由丑○○等人分持刀械、木棒及上開槍械毆打寅○○、子○○及癸○○（受
    傷情形詳如後述），再逼迫寅○○等人約辛○○出面，寅○○因畏懼而以電話聯
    絡辛○○，佯稱要一同唱歌而約在臺北縣板橋市○○○路錢櫃ＫＴＶ附近見面，
    辛○○即依約於同日凌晨四時許到該處等候，丑○○等人又將甲○○、丁○○、
    戊○○、寅○○、子○○及黃建龍強押回臺北縣板橋市○○○路一００巷十六號
    空屋內，並持槍強押辛○○至臺北縣板橋市○○○路一００巷十六號空屋，隨即
    由丑○○等人共同毆打辛○○，並由丑○○持槍向辛○○射擊五發、向寅○○腿
    部射擊一發均成傷（受傷情形詳如後），而蕭義慶於九十一年四月二十日凌晨五
    時許抵達上址後，並與丑○○等人基於同前揭持有手槍、子彈、傷害及妨害自由
    之犯意聯絡及行為分擔，而以其自背包內取出不明槍枝（不能證明為槍砲彈藥刀
    械管制條例之槍枝）之槍柄毆打戊○○、寅○○等人之頭部。嗣經丑○○之母王
    秀霞、舅舅王清淵（起訴書誤載為不詳姓名之人，應予補正）出面制止，戊○○
    等人始送醫醫治，惟丑○○等人上開行為，已使甲○○受有右小腿穿刺傷之傷
    害，戊○○受有頂骨處頭皮裂傷約三公分、前額裂傷約一．五公分、右上眼皮
    裂傷約三公分（起訴書漏載右上眼皮裂傷部分，應予補正）、右顳側頭皮裂傷約
    一公分、右足跟內側兩處裂傷各約三公分及一公分、右小腿足背多處擦傷及右無
    名指擦傷等傷害，辛○○受有兩側小腿穿刺傷之傷害，寅○○受有左上臂（
    起訴書誤載為左小臂）撕裂傷八Ｘ二公分、頭部外傷、左小腿穿刺傷二Ｘ二十公
    分、左食指裂傷（起訴書漏載該傷勢，應予補正），子○○受有顱頂頭皮裂傷
    長約一公分、左眼眶外側裂傷長約二．五公分（起訴書漏載該傷勢，應予補正）
    、左眼眶周圍瘀傷、左眼結膜瘀傷、左手大拇指指甲挫裂傷及左臉部輕瘀傷等傷
    害，癸○○受有頭部裂傷三公分、右下肢挫傷等傷害。嗣經警於九十一年五月
    十七日循線查獲黃國峰等人（除丑○○已潛逃至中國大陸外），並依黃國峰在警
    詢時自白附表一所示槍彈下落，在臺北縣淡水鎮○○路三００號臺北縣北海岸福
    利中心後山附近，起獲丑○○所有供渠等為上述犯罪所用之如附表一所示之槍彈
    及子彈殼五顆；再因丑○○潛逃至中國大陸後，復自廈門偷渡至金門，於九十二
    年一月十日間持偽造之國民，為警查獲，在遭羈押福建金門監獄期間，因行賄管
    理員邱王義而計劃脫逃（另案由福建金門地方法院審理中），經法務部調查局福
    建省調查處（下簡稱福建省調查處）查獲致未得逞，而循線於九十二年七月八日
    ，在其舅舅王清淵在臺北縣板橋市○○街十五號之住處內，起獲如附表二所示之
    槍彈。
四、案經戊○○、寅○○、子○○、壬○○、乙○○訴由臺北縣政府警察局板橋分局
    報告臺灣板橋地方法院檢察署檢察官偵查起訴，暨福建金門地方法院檢察署檢察
    官移送併辦。
    理  由
壹、事實欄二部分：
一、訊據被告丑○○固坦承在前開時地，有與壬○○相約，並以要至台北縣板橋市○○路公司拿資料為藉口，由黃國峰駕車搭載其與壬○○至臺北縣板橋市○○路其
    與丙○○合夥之公司，而案發當時在場的尚有丙○○、林正義、黃國峰、吳順興
    等人，其有毆打壬○○，壬○○頸上遭掛有鐵鍊，嗣其協同黃國峰、壬○○至臺
    北縣板橋市錢櫃ＫＴＶ前與程惠玉見面拿取提款卡，並由壬○○在臺北縣板橋市
    ○○路的彰化銀行提款機提款三次，而得款九萬元等情，惟矢口否認有何妨害自
    由及強盜之犯行，辯稱：伊與壬○○間債權債務之關係，壬○○積欠伊借款新台
    幣（以下同）二十三萬六千元，伊在板橋市○○路公司只有打壬○○一巴掌，沒
    有拉下鐵門妨害自由，林正義有無說要一百萬元，壬○○有無答應六十萬元，這
    些伊都不知情云云。
二、經查：
  (一)壬○○之行動自由確於右揭時遭受剝奪限制，期間並遭毆打成傷，除據被害人壬○○於警詢指訴綦詳，嗣於偵查中亦指稱：「．．．後來國峰（指黃國峰）出來
    稱有鑰匙的人外出了，要等會兒，然後叫我到屋內坐等會兒。」、「（何人打你
    ）林正義、丑○○．．．」、「（劍威當天有提供帳號？）有，寫在紙上，且也
    是他交給我的。」、「（你有照帳號轉帳？）轉不進去。」（偵字第九一三二號
    影印卷第二六一頁反面至第二六三頁）等語，繼於原審陳稱「那天丑○○在中午
    十二點、一點時打我的手機0000000000給我，約我說要賣他的自己的
    賓士車子給我，我說好，約我在他們家附近四川路上的真鍋咖啡館見面，．．．
    到了之後，丑○○就說要去公司拿汽車的原始資料，帶我到莒光路，丑○○說是
    他們公司，我在車上等，後來，就叫黃國峰出來告訴我，因為有一個職員出去把
    鑰匙鎖起來，所以我才進去。我進去後，他們就把鐵門關起來，林正義衝進來，
    就打我，林正義持不明硬物，打我全身上下。」、「（綁你的人是誰？）阿義（
    指林正義，下同）。」、「（鐵鍊如何綁？）那條鐵鍊很長，從頸部到腳部，捆
    了一、二圈，我是跪著。」、「（後來你提出用提款卡，他們如何反應？）丑○○說好，但是我的提款卡那天已經有領了，所以我叫我女朋友（指程惠玉）拿她
    的，我打電話叫我女朋友，約在錢櫃那裡，約在八點多時到，我女朋友先到，我
    是和丑○○和開車的人去領。我們去板橋舊火車站附近的彰化銀行領錢，因為我
    的現金只能領九萬元，其他想用轉帳，轉丑○○提供的戶頭。」、「（在領錢時
    ，有無在電話裡與丙○○通電話？）有，我告訴他錢已經領給他，丙○○說其他
    怎麼辦，我說明天領一領，後來他們兩個電話講一講，就放我走。可能是我已經
    拿了九萬元給他。」等語（見原審影印卷一八六頁以下）。且證人程惠玉於警詢
    中亦證稱「當（二十二）日約晚間二十時許，壬○○打我家中電話．．給我，問
    我銀行提款卡是否在我身上，我回答說有，壬○○即叫我在晚上二十一時一定要
    至板橋市○○路錢櫃ＫＴＶ前等他，不能遲到，．．．依約前往板橋市○○路錢
    櫃ＫＴＶ，．．．後來我一過去即上『小楊』他們的車，我上車才知道車上除了
    我、壬○○及『小楊』外，另有一不知名之男子，該車即是由該男子所駕駛。我
    上車後『小楊』他們即將車子開到板橋市○○路○段彰化銀行旁之提款機，然後
    『小楊』即和壬○○還有我一同下車至提款機旁，之後我將提款卡交予壬○○，
    壬○○即以每次提款新臺幣三萬元之方式，共提領三次，計新臺幣九萬元交予『
    小楊』，後來因提款金額已達當日最高限額，．．．無法再提領現金出來，．．
    ．此時『小楊』見無法再提領現金出來，即從口袋中拿出一張紙，並要壬○○照
    紙上之帳號用提款卡以每次轉帳新臺幣十萬元之方式轉帳，但無法轉帳成功，此
    時『小楊』即對壬○○說『你等我一下，我打電話給我老大劍輝（指丙○○，臺
    語發音）』，．．．後來『小楊』講電話講到一半又將行動電話交予壬○○聽，
    ．．．之後壬○○講完又將行動電話轉交予『小楊』，『小楊』又講了一下子之
    後，就又告訴壬○○一個銀行帳號，要壬○○再轉帳至該第二個帳號，但還是無
    法轉帳成功。當時『小楊』即要求壬○○上車跟他們回去，但壬○○（筆錄誤繕
    為『小楊』）不肯，．．．我有聽到壬○○說『錢的事情，我明天一定會處理』
    ．．．，之後壬○○似乎與『小楊』達成某種協議，『小楊』就讓我們走了。」
    等語，復有彰化銀行存摺影本、診斷證明書、提款機翻拍相片等件附卷（見警訊
    影印卷第一四八頁至第一五四頁）足資佐證，自足以證明告訴人壬○○被丑○○
    、黃國峰帶往右揭處所，期間被毆打成傷，嗣於提款後經被告丙○○與丑○○通
    電話後，始得離去之指訴，確與事實相符。
  (二)告訴人壬○○於右揭處所確被狗鍊綁住，除為告訴人壬○○於警詢、偵查時指訴
    明確，且同案被告吳順興於警詢時亦稱：渠抵達時，壬○○確被狗鍊綁住無訛，
    另於偵查中及原審審理時亦均供稱：壬○○有被鐵鍊綁住，其在警詢時稱：伊到
    板橋市○○路十五巷七之一號時已見壬○○被狗鍊綁住，伊即幫他解開並叫他以
    後不要亂說話等語，在偵查中並稱：當時有拆除壬○○的鐵鍊，伊還未到達時本
    來是想打他的，但前去時看他已被綁，看他可憐，才幫他鬆綁等語，在原審審理
    時復稱：伊過去時本來是要打他的，但是看到他被綁，伊心軟，還把他鐵鍊解開
    ，沒有打他等語（見原審影印卷九十一年十月七日訊問筆錄），另共同被告丙○○在警詢時亦供稱「當時林正義用鐵鍊將壬○○綁住，林正義有毆打他．．．」
    等語，偵查中及原審審理時亦均供稱：在伊離開時有看到林正義用狗鍊把壬○○
    腳綁起來，林正義說怕他跑掉等語；即同案被告林正義亦於偵查中供稱「我打電
    話給順興時怕他跑掉，有用鐵鍊綁他一下子而已，但沒有綑綁，我的目的只是怕
    他跑掉，而順興來時，他馬上就幫他鬆綁」等情，被告丑○○於本院審理中，亦
    坦承林正義有將狗鍊丟給壬○○，而黃順興到場後將壬○○之狗鍊取下等情不諱
    ，均足以證明告訴人壬○○所指有受狗鍊綁住等情屬實。而壬○○於被騙進入屋
    內後，除遭毆打成傷並以鐵鍊綑綁，並由被告丙○○與之談論如何清償，直至與
    其女友程惠玉聯絡見面再前往銀行提款，再由丑○○提供被告丙○○之帳戶號碼
    命壬○○轉帳未果，繼由被告丙○○與丑○○通話後，始應允壬○○偕同程惠玉
    離開，亦經證人丙○○於本院結證明確（見本院九十三年十二月十五日審判筆錄
    ）。而同案被告黃國峰自丑○○與壬○○見面時起迄壬○○前往銀行提款時止，
    除外出購買飲料之外，其餘時間均與丑○○在同一處所並駕駛車輛，則同案被告
    黃國峰、林正義、丙○○就妨害壬○○行動自由與在右揭公司內毆打壬○○身體
    ，以為丑○○向壬○○逼討債務甚明，彼等與丑○○具有犯意聯絡與行為分擔應
    堪認定。
  (三)至被告雖辯稱用狗鍊綁住告訴人是共同被告林正義之個人行為云云，惟按，共同
    正犯不限於事前有協議，即僅於行為當時有共同之犯意之聯絡者，亦屬之；又共
    同正犯之成立，衹須具有犯意之聯絡，行為之分擔，既不問犯罪動機起於何人，
    亦不必每一階段犯行，均經參與；再共同正犯之意思聯絡，不限於事前有所協議
    ，其於行為當時，基於相互之認識，以共同犯罪之意思參與者，亦無礙於共同正
    犯之成立；意思之聯絡並不限於事前有所謀議，即僅於行為當時有共同犯意之聯
    絡者，亦屬之，且其表示之方法，亦不以明示通謀為必要，即相互間有默示之合
    致，亦無不可（最高法院三十年上字第八七０號判例、三十四年上字第八六二號
    、七十三年臺上字第一八八六號、七十三年臺上字第二三六四號判例意旨可資參
    照），查告訴人壬○○身上之鐵鍊雖非被告所親自綑綁，然其本有限制壬○○行
    動自由之目的，共同被告林正義為上開行為時，其亦未加阻攔，揆諸前揭判例意
    旨，自無礙於共同正犯之成立。
  (四)告訴人壬○○一再否認其與告訴人之間有債務糾紛，伊並未積欠被告債務云云。
    惟查告訴人壬○○曾委託當時板橋分局江翠派出所之副主管即證人己○○出面協
    商，證人己○○於原審證稱：伊任職江翠派出所時，小胖（即壬○○）有來找伊
    說，其在土城開的護膚店有點金錢糾紛，被人押走，被毆打成傷，要伊找庚○○
    出面，後來是小胖、庚○○、丙○○三人在伊辦公室談等語（見原審九十三年三
    月三十日審判筆錄），於本院審理中，證人己○○亦證稱：「壬○○有打電話給
    我，跟我說他的護膚店的財務跟人家發生糾紛，他被丙○○帶走，問我說認不認
    識庚○○，我說認識，他說丙○○與他有財務糾紛，因為丙○○與庚○○很熟，
    是否可以找庚○○與丙○○出來談，我是透過很多關係才找到庚○○」，「黃說
    郭的小弟劍威帶人把他帶走，債務對象是一個阿弟，護膚店的股東」，另證人庚○○亦於本院證述：「壬○○找派出所副主管找我出局協調」，「我有找丙○○
    到派出所，協調的時候是我、副主管己○○、丙○○在場協調，壬○○沒有在場
    ，協調金錢債務的糾紛，我印象是壬○○有欠丑○○的錢」（均見本院九十三年
    十二月十五日審判筆錄），互核證人己○○、丙○○、庚○○三人所言到派出所
    是協調壬○○積欠被告丑○○債務之事均相符，由以上證人證述之內容可知，告
    訴人確實因為財務上的問題而要求警界之朋友出面協調，可證被告丑○○所言，
    告訴人與伊之間有債務糾紛一節，非屬子虛。又告訴人壬○○於原審證稱：其未
    曾告知己○○是財務糾紛云云（見原審訴緝卷二，一七四頁），惟此與己○○所
    證之內容不同，查己○○係受壬○○之託出面協調，當無說謊幫助被告丑○○之
    理，益見告訴人壬○○就此之證述並不實在。
  (五)又共同被告丙○○在原審審理時證稱：「（問：是否有找警察來協調丑○○和壬○○間的債務糾紛？）是壬○○自己去找警察的，警察是在壬○○被押到我公司
    的隔一天找我去協調，壬○○和丑○○都沒有到場，警察請我找丑○○出來，去
    協調在我們公司發生的事情，之前並沒有找警察出面的情況，在丑○○押人之前
    ，我並不知道他和壬○○有什麼債務糾紛。」、「（問：在江翠所協調的事項是
    否包括丑○○和壬○○之前的債務糾紛？）我在派出所時才知道壬○○報案丑○○和他有車子的債務問題，叫我跟丑○○金錢問題用金錢處理，不要打他押他，
    我跟巡佐說我沒有辦法保證說丑○○不去打他押他。」、「我所知道的是壬○○
    所投資的護膚店，丑○○有暗股，這間店叫伊莉莎白，店在土城，我不清楚他們
    護膚店有沒有什麼糾紛，帳目清不清楚我也不知道，他們那天到我店裡只有談到
    丑○○那輛賓士車的問題，但我也不清楚他們是不是要買賣，好像是要作ＡＢ車
    ，要拷貝跟這輛一樣的車。」等語（見原審卷九十二年八月二十八日訊問筆錄）
    ，於本院審理時，證人丙○○證稱：「丑○○與壬○○講金錢上的事情，壬○○
    欠丑○○錢很久，壬○○說拿丑○○賓士車去做ＡＢ車，把車子處理後拿錢還給
    丑○○，另外壬○○、丑○○在土城有合資開護膚店，丑○○也跟壬○○要護膚
    店的錢，當天前債、後債一起算」，「（領了九萬元以後，丑○○是否又打電話
    給你？為什麼？）他有打電話給我，因為壬○○還不夠錢，要把壬○○再帶回來
    我公司，我就以電話跟壬○○說錢要還清楚，黃說錢要還但今天只能轉帳九萬元
    不能再轉，轉不過去，說他明天一定會還給他（指丑○○），我就跟丑○○說壬○○保證明天會還錢給他，丑○○就讓壬○○離開」（見本院九十三年十二月十
    五日審判筆錄），由以上證人丙○○所證之內容觀之，其前後所證之內容雖不一
    致，但均證稱案發當天是要求告訴人壬○○清償債務，此與嗣證人己○○要求證
    人丙○○出面協調「財務糾紛」一節相符，故雖證人丙○○所證述之內容未盡相
    符，但案發當天被告丑○○與告訴人壬○○確有交涉「財務糾紛」一節應可認定
    。
  (六)再者，如前所述，壬○○於領取九萬元以後，因已達到銀行對提款卡一天提領現
    金的最高限額，而此一數額尚未達丑○○所主張之債權額二十三萬六千元，故被
    告丑○○以電話告知丙○○，還要帶壬○○回公司繼續「討債」，但此為丙○○
    所阻止，在壬○○保證翌日支付的條件下，被告始讓告訴人離去，此再經證人丙○○於本院證述明確（見本院上開審判筆錄），由此一過程可知，被告確實限制
    告訴人之行動自由，惟就要求交付告訴人交付財務一節，並非漫無限制，且所取
    得之金錢數額亦在被告丑○○主張之債權範圍內。可證被告所言案發當天，係要
    求告訴人壬○○返還債務一節應非虛偽，如此，則難認被告丑○○等人有何不法
    所有之意圖。
  (七)告訴人壬○○指稱當天被告丑○○等人確實要求給付六十萬元等情，同案被告吳
    順興在警詢時供稱：後來是林正義向壬○○要求交付一百萬元，壬○○只願交付
    六十萬元，並由壬○○之女友以提款卡提領九萬元給丑○○、丙○○等人等語（
    見警卷影印卷九十一年五月十七日警詢筆錄），惟此為被告丑○○所否認，經查
    ，依告訴人壬○○於原審證述：「他們原本要一百萬元，但我銀行只剩六十萬元
    ，所以我答應要給六十萬元，因為那天已經很晚了，提款卡只能提九萬元，他們
    有叫我轉帳，但轉不過去，所以只有交付九萬元」，「（你只有給九萬元，其他
    的錢如何處理？）我原本是答應第二天給他們，但脫身後我就不給了，本來丑○○不肯讓我走，後來我跟丙○○通電話，丑○○又跟丙○○談過，他們就放我走
    」，「我後來想一想，我無緣無故被他們打一頓，跟他們又沒有怎麼為何要給錢
    」（見原審訴緝卷二，一七二頁以下），由告訴人壬○○脫身之情形觀察，被告
    丑○○收受者，顯然係基於告訴人自願支付之金錢為限，否則依告訴人所言，其
    存款尚有五十餘萬元，被告丑○○等人果真行強，豈有任意讓壬○○離去之理。
  (八)告訴人壬○○遭被告丑○○等人毆打而受有全身多處擦挫傷，其中右腹二處挫傷
    各為一乘以一公分、一乘以一公分、左腹挫傷一乘以一公分、瘀青二乘以二公分
    、左臂挫傷一乘以一公分及瘀青一處之傷害，此有壬○○之診斷証明書一紙在卷
    可查（見警卷影印卷一四八頁）。
  (九)綜上所述，被告丑○○與丙○○、林正義、黃國峰等人固有妨害告訴人行動自由
    之犯行，且毆打告訴人致告訴人受傷之事實，惟被告丑○○所言，告訴人有積欠
    伊二十三萬六千元，其並無不法所有之意圖等情，尚非無據。又同案被告丙○○
    、林正義、黃國峰三人之上開犯行，業經本院另以九十二年度上更(一)字第八四九
    號判決妨害自由罪，亦有該判決書在本院卷可參。
貳、事實欄三部分
一、訊據上訴人即被告丑○○坦承於上開時地與戊○○、甲○○等人發生糾紛，並於
    九十一年一、二月間購買如附表所示之槍械、子彈，嗣其車輛經黃文進等人砸毀
    後，其即夥同蕭慶義、黃國峰、林源昌、簡伯陽、江政龍、吳俊憲等人強押丁○○、甲○○、戊○○、董澤智、癸○○、子○○，丑○○等人並或槍擊或毆打甲○○、戊○○、辛○○、董澤智、子○○、癸○○等人，致彼等受傷等情均坦承
    不諱，惟稱：惟矢口否認持有如附表一編號四、十之霰彈槍及子彈，辯稱：霰彈
    槍和子彈是戊○○他們帶來的，伊押住他們後，就把該等槍彈收起來，後來就和
    附表一之伊所有之其他槍彈一起藏放在淡水，再者，丙○○、吳順興、林正義、
    吳明鑒並未參與云云。
二、經查：
  (一)被告丑○○於九十一年一、二月間購入附表所示所示槍彈，係因之前與被害人等
    之糾紛，其因伺機報復而購買等情，業經被告丑○○供明，而依被害人戊○○於
    警詢中供述：「我與丑○○之間即有過節，大約在半年前，我在丑○○家裡所開
    楊某知道，他即向我說你要探我底細是不是，並找二十多名青年人毆打我，我也
    懷恨在心，所以才找人砸毀他的車子」（見警卷一０五頁），核與被告丑○○所
    供相符，故被告丑○○購買槍彈之目的，即在伺機報復被害人等，應可認定。
  (二)警方經共同被告黃國峰帶同，於九十一年五月十七日晚上十一時許，至臺北縣淡
    水鎮○○路三００號臺北縣北海岸福利中心後空地查獲如附表一所示之槍彈，經
    表一所示說明，均具有殺傷力，有該局九十一年六月十二日刑鑑字第０九一０一
    二三九一六號槍彈鑑定書暨相關照片可資為證（見九一三二偵查卷一七九頁至二
    ０八頁）。又警方於事實欄三所示犯罪時間後之九十一年四月二十三日至臺北縣
    板橋市○○○路一００巷十六號現場採集到彈頭二顆，經鑑驗結果：「一、一顆
    ：認係已擊發口徑九釐米制式銅包衣彈頭，（相關鑑驗情形如下：一、彈頭直徑
    ：九釐米，二、彈頭型式：銅包衣，三、彈頭形狀：圓彈頭，四、彈頭有無變形
    ：變形，五、來復線數：六條，六、來復線方向：右旋，．．．八、鑑驗結果：
    。）．．．二、一顆：認係已擊發制式銅包衣彈頭之銅包衣碎片（一片，殘存二
    條右旋來復線）及鉛心金屬（二片）。．．．比對結果，送鑑彈頭二顆，因其中
    一顆已嚴重破碎變形，其上未發現足資比對吻合之來復線紋痕」，有該局九十一
    年五月二日刑鑑字第０九一００九六八０六六號槍彈鑑定書暨相關相片附卷可稽
    （見警卷第二００頁至第二０五頁）。又上開彈殼經與刑事警察局所建涉槍檔存
    資料比對結果，發現巴西ＴＡＵＲＵＳ廠製Ｐ一一一型口徑九釐米之制式半自動
    手槍（槍枝管制編號0000000000號）試射彈頭，與臺北縣政府警察局
    板橋分局九十一年四月二十三日北警板刑字第九一０四二０號刑事案件證物採驗
    紀錄表送鑑「戊○○等人遭槍擊案」彈頭壹顆（另一銅包衣碎片欠缺足資比對紋
    痕），其來復線特徵紋痕相合，認係由該槍枝所擊發，亦有刑事警察局函文一
    紙附卷可稽（見原審九十一年度訴字一三四六號卷），參以被害人中之數人均受
    有因槍擊所生之傷害以觀，足見被告所持有之上開槍彈，均足以對人之生命、身
    體安全產生威脅，自具有殺傷力甚明。至被告辯稱如附表一編號四、十之霰彈槍
    及子彈非其所有云云，惟查，共同被告黃國峰在警詢時供稱：伊在莒光路現場時
    ，看見丑○○共攜有四把短槍，一把長型霰彈槍，全是丑○○自己的，所有作案
    用之槍枝都是由丑○○攜走，再將該批槍枝埋在臺北縣淡水鎮○○路三００號之
    後山。因為丑○○把槍枝埋好後，有打電話跟伊說等語（見警卷第四二頁），在
    偵查中並稱：附表一所示之扣案物是丑○○的，因丑○○去大陸後有跟伊說槍的
    埋放地點，伊也不知真假，後來帶警方去看，真的有在那邊等語（見九一三二偵
    查卷，十一頁）；共同被告林源昌在警詢時供稱：伊在莒光路現場時就有看到一
    支長槍（霰彈槍）及四支短槍，均為丑○○所有。丑○○所使用之槍械均係其用
    一只旅行袋自行帶到現場使用等語（見警卷第四九頁），在偵查中復稱：去現場
    時有四、五把槍，其中有一把霰彈槍，是丑○○帶去放在手提袋內，警方於九十
    一年五月十八日所扣案之槍械全部都是丑○○所擁有的等語（見九一三二偵查卷
    號卷第六十八頁背面、第八十頁背面），且參諸被告曾持上開霰彈槍放入寅○○
    之嘴巴等情，亦據被害人戊○○、寅○○在警詢時指述在卷，況被害人戊○○係
    因其弟丁○○遭被告等人逼迫假稱相約唱歌而被強押至上開處所，衡情應無隨身
    攜帶霰彈槍及子彈，是被告前開辯解，委不足採。
  (三)又查，福建省調查處於九十二年七月八日，在王清淵臺北縣板橋市○○街十五號
    之住處內，所起獲如附表二所示之槍彈，經送往刑事警察局進行鑑定，其鑑定結
    果詳如附表二所示說明，均具有殺傷力，有該局槍彈鑑定書暨相關照片可資為證
    （見原審卷）。而據被告在福建省調查處調查時及原審審理中均供稱其係以一百
    萬元之代價同時購買附表一、二所示之槍彈（除霰彈槍及霰彈外）等語，參以證
    人楊劍凌在原審審理時證述：伊於九十一年四月間丑○○至大陸期間，有受丑○○之託至其舅舅王清淵住處拿取一個盒子，後來伊於九十二年六、七月間又將該
    盒子交還予王清淵等語，證人王清淵在本院審理時亦均證稱：裝有上開槍彈之盒
    子係楊劍凌拿來的，他說是丑○○叫他保管的等語相符，衡諸被告於九十一年四
    月二十一日即潛逃至中國大陸，嗣自廈門偷渡至金門後，自九十二年一月十日起
    迄今即在監所服刑或遭羈押，是被告供稱附表一、二所示之槍枝、子彈係同時購
    買一節，堪以採信。
  (四)被害人確均因被告等人行為而受有身體上之傷害，其中甲○○受有右小腿穿刺傷
    之傷害，戊○○受有頂骨處頭皮裂傷約三公分、前額裂傷約一．五公分、右上眼
    皮裂傷約三公分、右顳側頭皮裂傷約一公分、右足跟內側兩處裂傷各約三公分及
    一公分、右小腿足背多處擦傷及右無名指擦傷等傷害，辛○○受有兩側小腿穿刺
    傷之傷害，寅○○受有左上臂撕裂傷八Ｘ二公分、頭部外傷、左小腿穿刺傷二Ｘ
    二十公分、左食指裂傷等傷害，子○○受有顱頂頭皮裂傷長約一公分、左眼眶外
    側裂傷長約二點五公分、左眼眶周圍瘀傷、左眼結膜瘀傷、左手大拇指指甲挫裂
    傷及左臉部輕瘀傷約二Ｘ０．五公分等傷害，癸○○受有頭部裂傷三公分、右下
    肢挫傷等傷害，亦有渠等之診斷證明書等件附卷可稽（見警卷，一九二頁至一九
    八頁）。
  (五)至於參與此部分犯行之人，依被告丑○○所述，並不包含丙○○、吳順興、林正
    義、吳明鑒等四人，經查，原審認定含丙○○、吳順興、林正義、吳明鑒等四人
    參與犯行，係以被害人戊○○等人之指認為憑。惟共同被告丙○○、吳順興、林
    正義、吳明鑒等人均否認參與本件犯行（原審漏未敘明吳明鑒部分，參閱：警卷
    五六頁；九一三二偵查卷九頁、八五頁；原審一三四六卷三０三頁），雖被害人
    曾經指認，但除被害人戊○○認識少數共同被告外，其餘均素不相識，且彼等之
    指認互有出入，此已經原審認定，並於理由中敘明。而上開丙○○、吳順興、林
    正義、吳明鑒四被告經本院以九十二年度上更(一)字第八四九號審理結果認定：「
    經綜合告訴人戊○○、寅○○及被害人子○○、辛○○、丁○○、癸○○、甲○○右揭就被告吳順興、吳明鑒、丙○○、林正義是否在場參與之指認，其中：(1)
    關於第一次在臺北縣板橋市○○○路一００巷十六號部分，僅告訴人戊○○於原
    審指認被告吳明鑒、吳順興於斯時在場，然與其嗣後於本院所為並無被告吳明鑒
    與不能確定被告吳順興是否在場之陳述，並不一致；(2)關於在臺北縣板橋市○○
    路十五巷十七之一號部分：被害人丁○○於原審指認被告吳明鑒在場；告訴人戊○○於偵查時指認被告丙○○、吳明鑒在場，於原審指認被告吳順興、林正義、
    丙○○在場；告訴人寅○○於警詢時指認被告丙○○、吳順興在場，偵查中指認
    被告吳明鑒在場，於原審指認被告丙○○在場；被害人癸○○於原審指稱被告吳
    順興、丙○○在場；被害人子○○於警詢時指認被告吳明鑒在場，偵查中指認被
    告丙○○、吳順興、吳明鑒在場。然查，丁○○、甲○○、戊○○、寅○○、癸○○與子○○，均屬遭丑○○夥同他人押入臺北縣板橋市○○路十五巷十七之一
    號處所之人，然被害人丁○○僅指認被告吳明鑒，告訴人寅○○僅指認被告吳明
    鑒、丙○○、吳順興，被害人子○○則指認被告吳明鑒、丙○○、吳順興，被害
    人癸○○則指認被告丙○○、吳順興，告訴人戊○○則指認被告吳明鑒、丙○○
    、吳順興、林正義，渠等既係就同在屋內之人為指認，然對於同時地何人在場乙
    節，所為指認並不一致，且與同時在場之甲○○所指認在場之人亦不相同，況據
    被害人甲○○於上訴審明確指稱並未看見被告吳順興、丙○○，告訴人戊○○於
    上訴審亦稱無法確定被告丙○○是否當時在屋內被稱為『老大』之人，告訴人寅
    ○○於上訴審亦改稱不能確定被告林正義是否在場，復與渠等前所為指認不一；
    (3)關於再次返回臺北縣板橋市○○○路一００巷十六號部分，告訴人戊○○於偵
    查中指認被告吳明鑒在場，告訴人寅○○於偵查及原審中指認被告丙○○、吳順
    興、林正義、吳明鑒在場，然同時地在場之被害人丁○○、甲○○、子○○並未
    指認被告吳順興、丙○○、林正義、吳明鑒在場，況告訴人戊○○就該處所部分
    ，於上訴審亦稱無法確認被告吳明鑒是否在場，告訴人寅○○於上訴審改稱無法
    確認被告吳明鑒是否在場，被害人癸○○於原審指稱被告吳明鑒並不在場，亦不
    能確定被告吳順興、丙○○是否在場，至於被告林正義則無印象，被害人辛○○
    於原審陳明無法確認被告吳明鑒、林正義是否在場，至於被告丙○○、吳順興並
    不在場，自足徵告訴人戊○○、寅○○於偵查及原審所為指認與其他在場之人所
    指認情形並不一致。被告吳順興、丙○○、林正義、吳明鑒於警詢及歷次偵審程
    序訊問時，均否認曾在右揭處所參與持槍射擊或傷害行為，此外復無其他積極證
    據足以證明被告吳順興、丙○○、林正義、吳明鑒確有參與丑○○在右揭處所對
    被害人持槍加害或毆打、強取寅○○財物或妨害自由之行為，自不得擷取告訴人
    或被害人片段之指認，遽為不利於被告吳順興、丙○○、林正義、吳明鑒之認定
    」，此有該判決書在本院卷可稽，故不能以被害人等有瑕疵之指認，逕認丙○○
    、吳順興、林正義、吳明鑒四人亦參與此部分犯行。
  (六)綜上所述，事證明確，被告丑○○上開犯行應堪認定。
、論罪科刑
一、被告所為如事實欄第二項所示之犯行，係犯刑法第三百零二條第一項之妨害自由
    罪、第二百七十七條第一項之傷害罪；又被告所為如事實欄第三項所示之犯行，
    係犯槍砲彈藥刀械管制條例第七條第四項之未經許可持有手槍罪、同條例第十一
    條第四項之未經可持有其他可發射金屬或子彈具有殺傷力之槍械罪、同條例第十
    二條第四項未經許可持有子彈罪、刑法第二百七十七條第一項傷害罪（因甲○○
    未為傷害告訴，不包括傷害甲○○部分）及同法第三百零二條第一項妨害自由罪
    。而被告所為如事實欄第二項毆打壬○○身體成傷部分，所為如事實欄第三項毆
    打戊○○等人成傷部分，並非妨害自由之當然結果，該部分行為均應另成立刑法
    第二百七十七條第一項傷害罪，附此敘明。又公訴人雖認被告明知以槍枝射擊人
    之身體，會因流血過多導致死亡之結果，竟在為如事實欄第三項所示之犯行時，
    以附表一所示槍彈射擊被害人甲○○、戊○○、辛○○、寅○○等人，因認此部
    分涉有刑法第二百七十一條第二項、第一項之殺人未遂罪嫌，惟按，殺人與傷害
    之區別，自以有無殺意為斷，即在下手加害時有無死亡之預見而不違背其本意為
    斷，審理事實之法院，應就案內一切證據，詳查審認，視其犯罪之動機、殺傷之
    次數、所殺傷部位、傷勢程度、犯後態度等綜合判斷，俾為認定。至受傷處所是
    否致命部位，及傷痕之多寡，輕重如何，雖足供認定有無殺意之參考，然究不能
    資為區別殺人與傷害之絕對標準（最高法院八十四年臺上字第五六五一號、八十
    五年度臺上字第五六五一號、九十年度臺上字第一八九七號判決意旨參照），經
    查，被告持槍朝被害人甲○○、戊○○、辛○○、寅○○等人進行射擊，行為固
    至為兇殘，惟細繹被害人戊○○等人之診斷證明書，渠等所受槍傷，幾乎均在下
    肢部位，而非人體要害所在，被告是否確有殺人犯意，已非無疑，且被害人甲○○、戊○○等人遭到槍傷後，被告曾請不詳姓名之人先進行簡單包紮，復於途中
    人等之故意存在甚明。是公訴人認被告該部分犯行涉有殺人未遂罪嫌，容有誤會
    ，自應變更起訴法條為刑法第二百七十七條第一項之傷害罪，而被害人甲○○因
    未就傷害部分提出告訴，惟此部分與前揭傷害其餘被害人之犯行，具有連續犯之
    裁判上一罪關係，爰不另為不受理之諭知，併此敘明。被告與丙○○、林正義、
    黃國峰就如事實欄第二項所示之犯行間，被告與蕭義慶、黃國峰、林源昌、簡伯
    陽、江政龍、吳俊憲就如事實欄第三項所示之犯行間，悉有犯罪聯絡及行為分擔
    ，均為共同正犯。又被告係以一行為持有手槍、其他可發射金屬或子彈具有殺傷
    力之槍及子彈，同時觸犯槍砲彈藥刀械管制條例第七條第四項未經許可持有手槍
    罪、同條例第十一條第四項未經許可持有其他可發射金屬或子彈具有殺傷力之槍
    械罪及同條例第十二條第四項未經許可持有子彈罪，為想像競合犯，應依刑法第
    五十五條之規定，從一重之未經許可持有手槍罪處斷。又被告所為如事實欄第三
    項所示之多次傷害、妨害自由之犯行，均各時間緊接、方法相同，所犯係構成罪
    名相同之罪名，顯係基於概括犯意反覆為之，均為連續犯，應各依刑法第五十六
    條之規定以一罪論，並各加重其刑（至事實欄二、三所犯之妨害自由罪，其犯意
    各別，非構成連續犯）。再被告所為如事實欄第二項所示傷害及妨害自由之犯行
    ；另所為如事實欄第三項所示之犯行，其購買槍彈之目的在報復，係以持有手槍
    之方法以達成其對被害人戊○○等人傷害、妨害自由之目的，均有方法結果之牽
    連關係，為牽連犯，亦應分別從一重之刑法第三百零二條條第一項妨害自由、槍
    砲彈藥刀械管制條例第七條第四項未經許可持有手槍罪處斷。又福建金門地方法
    院檢察署檢察官以九十二年度金偵字第二四二號移送併辦部分，關於被告持有如
    附表二所示之槍彈部分，與
    本件論罪科刑之被告持有附表一所示之槍彈部分，具有單純一罪之關係，自為本
    件起訴效力所及，本院自得併予審理，附此敘明。再查，被告前曾於八十三年間
    因偽造文書案件，經本院判處有期徒刑九月，又於八十四年間，因非法販賣化學
    合成麻醉藥品及轉讓禁藥案件，經台灣板橋地方法院分別判處有期徒刑五年四月
    、六月，經臺灣高等法院駁回上訴確定，上開三罪經定應執行刑為有期徒刑六年
    三月，於八十七年五月十三日假釋出監，於九十年一月二十二日假釋期滿執行完
    畢；再於八十八年間因侵占、詐欺等案件，經本院分別判處有期徒刑三月、五月
    ，如易科罰金均以三百元折算一日，應執行有期徒刑七月，如易科罰金以三百元
    折算一日確定，於九十一年三月五日易科罰金執行完畢，有本院被告全國前案紀
    錄表一份在卷可稽，其受有期徒刑執行完畢後，五年以內分別再犯本件犯行，均
    為累犯，應依刑法第四十七條之規定遞予加重其刑。至被告雖辯稱：伊在福建省
    調查處訊問前即已提出自白書，供出如附表二所示槍彈去向云云，惟查，經原審
    向福建省調查處函查起獲如附表二所示槍彈之經過，該處函復稱：「福建金門監
    獄於九十二年二月十七日晚間實施查房，當場於被告丑○○之獨居房舍起獲行動
    電話0000000000乙具。案經本處調閱該只電話之申登資料，獲悉係前
    該監獄管理員邱王義以偽名楊文王所申辦；復比對邱、楊二嫌之行動電話通聯紀
    錄，發覺渠等均與楊嫌舅媽江素華位於板橋宅所之０二─00000000電話
    通聯多次，嗣經資金清查後，蒐獲江素華以ＡＴＭ行賄邱王義之匯款資料及錄影
    帶，乃依法向福建金門地方法院聲請搜索票，並於九十二年七月八日搜索江素華
    宅所時，發現另案應扣押之貝瑞塔手槍及子彈等違禁物，非出於被告丑○○自首
    所得」，有該處九十三年二月二十四日函文一紙在卷可查，況被告係於起獲附表
    二所示槍彈後，於九十二年七月十五日始向原審提出自白書，有自白書一紙暨本
    院收狀戳在卷可稽，故並不符合自首之要件，亦不符合槍砲彈藥刀械管制條例第
    十八條第四項之要件，自無從減輕或免除其刑，附此敘明。又被告所為如事實欄
    第二項至第三項所示犯行，乃犯意各別，行為互異，應予分論併罰。
二、原審就被告丑○○予以論罪科刑固非無見，惟查：(一)就事實欄二部分犯行，係追
    討壬○○之欠款，手段固至為不當，惟尚難證明有不法所有之意圖，原審論以強
    盜罪責尚有未洽；(二)就事實欄三部分，被告丑○○於原審及本院審理中均否認上
    開四人有參與此部分犯行，再者，前述四人涉嫌部分已經本院以九十二年度上更
    (一)字第八四九號判決無罪在案，有該判決書在卷可參，原審未予詳查，逕認該四
    人亦參與尚有未洽，又被告購買槍彈之目的，即在報復戊○○等人，原審亦未敘
    明；(三)就傷害乙○○部分，被告係正當防衛，不能科以刑責，原審判決被告有罪
    ，亦有未當。檢察官上訴指原審判決被告犯強盜罪，未比較新舊法尚有未當部分
    雖無理由，然被告上訴指摘指摘原判決有上開不當之處，非無理由，自應由本院
    撤銷原判決予以改判。
三、爰審酌被告正值青壯，本可期其從事正當職業奮發向上，利己利人，詎其已有多
    項前科，猶不知悛悔，更未經許可以鉅額款項購入大量槍械及子彈而持有之，對
    社會治安之破壞影響甚鉅，尤有甚者，竟僅因砸車、討債等細故，或糾眾或持槍
    ，強押被害人等至特定地點，不但痛加毆打，並由丑○○持搶射擊部分被害人成
    傷，對於他人之身體、心理安全均產生極大威脅，且被害人心中產生極大恐慌，
    犯罪後並未能坦承全部犯行，飾詞圖卸刑責，態度難認良好，暨斟酌其犯罪動機
    、目的、手段等一情狀，分別量處事實欄二部分犯行有期徒刑二年六月，就事實
    欄三部分犯行，量處有期徒刑七年，罰金一百萬元，併就違反槍砲彈藥刀械管制
    條例所宣告之罰金刑部分諭知易服勞役之折算標準，並定其應執行之刑，以示懲
    儆。
四、扣案如附表一、二所示之物品，係違禁物，除其中部分子彈業經內政部警政署刑
    事警察局試射耗損，已不具殺傷力，無從宣告沒收外（詳如附表一、二所述），
    其餘物品均應依刑法第三十八條第一項第一款之規定，予以宣告沒收。
肆、被訴傷害乙○○部分
一、公訴意旨另以：丑○○與黃國峰共同基於傷害人身體犯意之犯意聯絡，九十年六
    月二十九日凌晨四時許，在台北縣板橋市○○路○段泡沫紅茶店內，因與乙○○
    發生爭執，竟共同持酒瓶毆打乙○○，致乙○○因而受有頭部外傷併多處頭皮裂
    傷等之傷害，因認被告丑○○刑法第二百七十七條第一項之傷害罪嫌。
二、訊據上訴人即被告丑○○固坦承於上開時地與乙○○發生爭執，並坦承以桌上之
    酒瓶擲向乙○○等情不諱，惟否認有傷害之犯意，辯稱：當時乙○○以槍指向伊
    ，且另有一趙德仁亦持槍，伊是自衛等語。經查：
  (一)按「刑法第二十三條所規定之正當防衛，係以對於現在不法之侵害，而出於防衛
    自己或他人權利之行為為要件，所稱不法之侵害，只須客觀上有違法之行為，即
    可以自力排除其侵害而行使防衛權，且不以侵害之大小與行為之輕重而有所變更
    ；又侵害之是否為現在，應以其侵害之是否尚在繼續中，可否即時排除為準，苟
    其侵害狀態尚在繼續中而被害人仍有受侵害之危險，而可以及時排除者，仍不失
    為現在之侵害」，最高法院著有九十年台上字第四一七五號判決可參。
  (二)本案緣起係被告丑○○與黃國峰、林慶德、彭佳婷、彭淑婷等人於案發之日在台
    北縣板橋市○○路○段二八四號一樓「茶騷有味紅茶店」內吃飯，欲追彭佳婷之
    乙○○以行動電話連絡彭佳婷欲尋問彭佳婷所在，二人在電話中爭吵，黃國峰乃
    將佳婷之電話拿去接聽，並責問乙○○為何一直打電話，並稱有膽就過來。乙○○非常氣憤，乃告知友人趙德仁、俞文斌，趙德仁並表示家裡有槍可以拿去嚇嚇
    黃國峰等人。乙○○、趙德仁與俞文斌（以上三人由本院以九十一年度上訴字第
    三二一０號判決，判決非法持有手槍、殺人未遂等罪，現上訴中）乃共同前往台
    北縣板橋市○○路二七五巷七弄一號住處取槍彈，由乙○○、俞文斌、趙德仁三
    人分持仿ＢＥＲＥＴＴＡ手槍一把，再由俞文斌開車載乙○○、趙德仁前往上開
    紅茶店。到達後，先由俞文斌進入查探，告知乙○○、趙德仁裡面之情形，乙○○、趙德仁遂進入紅茶店內，俞文斌則在入口處等候，進入後乙○○持槍指著丑
    ○○，以此行為恐嚇丑○○，丑○○稱：你認錯人了，並出手抓住乙○○手槍，
    乙○○見丑○○抓住其手槍，乃改變原恐嚇之犯意，以殺人之故意，以槍抵住丑
    ○○之頭部，並連續扣扳機，幸因槍枝卡彈無法擊發，丑○○見狀即持桌上之酒
    瓶砸向乙○○，二人扭打在地，趙德仁見狀，持槍朝乙○○衝去，黃國峰為阻止
    ，，用電話手機丟擲乙○○，並將乙○○壓制於地上，丑○○則持桌上之酒瓶砸
    趙德仁，趙德仁被砸中頭部，心生憤恨，改變原先恐嚇犯意，基於殺人之故意，
    持槍朝丑○○開槍，並大喊給你們死，子彈擊中丑○○右大腿，丑○○受有右大
    腿槍傷即離開現場，經醫治未生死亡之結果，嗣乙○○等人為警查獲，並在現場
    扣得槍彈等物，凡此有本院上開刑事判決書在卷可參。
  (三)證人於黃國峰於原審作證時，所證述之內容與上開判決所敘之內容大致相符，且
    稱伊與乙○○扭打在地時，亦以乙○○之手槍毆打乙○○之頭部，斯時在乙○○
    旁之趙德仁亦持槍，後來丑○○受傷，伊送丑○○去醫院時，把槍帶到醫院，將
    槍交結護士，叫護士報警等語（見原審卷一，八五至八七頁），而被告丑○○確
    因趙德仁開槍而受有槍傷，有中英醫院診斷証明書在本院九十一年度上訴字第三
    二一０號案卷內，此亦載明於上開案件之判決書（見原審卷一，二五五頁以下）
    。在此情況下，被告丑○○生命確實受有威脅，且乙○○之槍枝雖已經黃國峰奪
    下，雙方並扭打，但斯時尚有趙德仁持槍在一旁，被告所受之侵害之情形不能認
    為已經排除，依此而言，被告持酒瓶丟向乙○○及黃國峰與乙○○扭打時，以乙○○之槍枝毆打乙○○頭部，難認非屬正當防衛。而同案被告黃國峰亦經本院判
    決無罪確定（見本院九十二年度上訴字第五四三號判決，附於原審卷一，二０四
    頁以下）。
  (四)原審認不法侵害已為過去，且被告丑○○如欲防衛者，乃趙德仁非乙○○等情，
    認被告丑○○與黃國峰對乙○○之行為仍構成傷害罪責，惟查，乙○○與趙德仁
    一同持槍前來，且先生都開槍，僅因乙○○之手槍卡彈而未擊發而已，顯見乙○○與趙德仁就殺人犯行有犯意之聯絡及行為之分擔，其行為應併觀察，不應切割
    ，況乙○○雖因所持之手槍無法擊發而與被告發生拉扯，但並非無能力互毆或已
    遭被告丑○○制服之情形，故不能以乙○○之手槍遭丑○○或黃國峰拉扯、雙方
    扭打，遽認不法侵害已經過去，原審此項認定尚有未洽，被告上訴主張此部分為
    正當防衛非無理由，應由本院撤銷原審該部分之判決，並改判被告無罪。
伍、公訴意旨另以：被告與丙○○、吳順興、林正義、吳明鑒、蕭義慶、黃國峰、林
    源昌、簡伯陽、江政龍、吳俊憲等人在為如事實欄第四項之事實時，並共同基於
    意圖為自己不法之所有，搶取寅○○所有之行動電話及機車行照與駕照等語，因
    認被告該部分犯行尚涉有刑法第三百三十條第一項之加重強盜罪嫌。然按，強盜
    罪以「意圖為自己不法之所有」為其成立要件，若缺乏此項意圖，即無從成立該
    罪；本件如事實欄第四項所示之犯行，被告係在持槍妨害被害人行動自由及傷害
    ，起因在於報復被害人戊○○等人砸毀其自用小客車，目的不在奪財，而訊據被
    害人寅○○亦指稱：「（問：手機、駕照、行照被何人搶？）在莒光路被搶，是
    他們叫我們把證件、手機拿出來，我只記得是簡伯陽．．．」等語（見本院九十
    一年九月二十三日訊問筆錄），參諸其餘被害人亦同有被命令交出手機、證件之
    情形，堪認被告陸續將被害人押入特定地點後，因恐被害人等手機報警或聯絡他
    人，始令被害人將手機及相關證件交出，況證人王清淵亦證稱：「我到醫院之後
    ，我已經把手機和證件通通還給他們。」、「（問：寅○○是否沒有拿到？）我
    當場有問他們，有無沒有拿到的，其中有一個人有說沒有拿到，我說可能是路上
    掉了，我再找找看，後來我沒有找到，那個人我不知道是否就是寅○○。」等語
    （見本院九十一年十二月十六日訊問筆錄），綜合上情研判，堪認被告應無單獨
    對寅○○強盜財物之理，況公訴人於九十三年四月二十二日原審審判期日亦當庭
    認該部分事實不構成強盜罪責，惟因原起訴意旨認此部分與前開如事實欄第四項
    所示論罪科刑有罪部分，具有牽連犯之裁判上一罪關係，爰不另為無罪之諭知，
    附此敘明。
據上論斷，應依刑事訴訟法第三百六十九條第一項前段、第三百六十四條、第二百九
十九條第一項前段、第三百條、第三百零一條第一項，槍砲彈藥刀械管制條例第七條
第四項、第十一條第四項、第十二條第四項，刑法第十一條前段、第二十八條、第二
百七十七條第一項、第三百零二條第一項、第五十五條、第四十七條、第五十一條第
五款、第四十二第三項、第三十八條第一項第一款，罰金罰鍰提高標準條例第一條前
段，現行法規所定貨幣單位折算新臺幣條例第二條，判決如主丈。
本案經檢察官周誠南到庭執行職務。
中　　　華　　　民　　　國　　九十三　　年　　 十二 　　月　　二十九　　日
                              臺灣高等法院刑事第二十二庭
                                  審判長法  官  蔡  秀  雄
                                        法  官  蘇　素　娥
                                        法  官  周　占  春
右正本證明與原本無異。
其餘如不服本判決，應於收受送達後十日內向本院提出上訴書狀，其未敘述上訴之理
由者並得於提起上訴後十日內向本院補提理由書（均須按他造當事人之人數附繕本）
。
傷害部分不得上訴
                                        書記官  葉　金　發
中　　　華　　　民　　　國　　九十三　　年　　 十二 　　月　　二十九　　日
附錄：本案論罪科刑法條全文
附表一：
┌──┬────────────────────────────────┐
│編號│自臺北縣淡水鎮○○路三００號附近起獲之扣押物品                  │
├──┼────────────────────────────────┤
│一  │制式史密斯手槍壹支（槍枝管制編號0000000000，沒收）    │
│    │經鑑定係美國ＳＭＩＴＨ＆　ＷＥＳＳＯＮ 廠製六五九型口徑九釐米之 │
│    │制式半自動手槍，認具殺傷力。                                    │
├──┼────────────────────────────────┤
│二  │制式點三八手槍壹支（槍枝管制編號0000000000，沒收）    │
│    │經鑑定認係美國Ｊｅｎｎｉｎｇｓ　Ｆｉｒｅａｒｍｓ製四八型口徑點三│
│    │八吋之制式半自動手槍，認具殺傷力。                              │
├──┼────────────────────────────────┤
│三  │ＰＴ一一一（巴西製）制式手槍壹支（槍枝管制編號000000000│
│    │二，沒收）                                                      │
│    │經鑑定認係巴西ＴＡＵＲＵＳ廠製ＰＴ一一一型口徑九釐米之制式半自動│
│    │手槍，認具殺傷力                                                │
├──┼────────────────────────────────┤
│四  │制式霰彈槍壹支（槍枝管制編號0000000000，沒收）        │
│    │經鑑定認係12GUAGE制式單管霰彈槍，其上未發現可資辨識國別、廠牌之 │
│    │標記，認具殺傷力。                                              │
├──┼────────────────────────────────┤
│五  │制式九０子彈壹拾貳顆（均經試射，毋庸沒收）。                    │
│    │經鑑定認係口徑九釐米之制式子彈，認均具殺傷力。                  │
├──┼────────────────────────────────┤
│六  │土造子彈陸顆（其中試射貳顆，剩餘肆顆均沒收）。                  │
│    │經鑑定認均具殺傷力。                                            │
├──┼────────────────────────────────┤
│七  │制式九０達姆彈捌顆（其中試射肆顆，剩餘肆顆均沒收）。            │
│    │經鑑定認均係口徑九釐米之制式子彈（中空彈），認均具殺傷力。      │
├──┼────────────────────────────────┤
│八  │制式點三八子彈貳拾壹顆（其中試射顆，剩餘拾捌顆均沒收）。      │
│    │經鑑定認均係口徑點三八吋之制式子彈，認均具殺傷力。              │
├──┼────────────────────────────────┤
│九  │制式點三八達姆彈顆（其中試射顆，剩餘拾捌顆）                │
│    │經鑑定認均係口徑點三八吋之制式子彈（中空彈），認均具殺傷力。    │
├──┼────────────────────────────────┤
│十  │制式霰彈槍子彈拾捌顆（均沒收）                                │
│    │經鑑定認均係12GUAGE制式霰彈，認均具殺傷力。                     │
└──┴────────────────────────────────┘
附表二：
┌──┬────────────────────────────────┐
│編號│自王清淵在臺北縣板橋市○○街十五號住處起獲之扣押物品            │
├──┼────────────────────────────────┤
│一  │貝瑞塔手槍壹支（含彈匣貳個、手槍滅音管壹支）                    │
│    │（槍枝管制編號0000000000，均沒收）                    │
│    │經鑑定認係仿ＢＥＲＥＴＴＡ廠Ｍ９型半自動手槍製造之玩具手槍換裝土│
│    │造金屬槍管而成之改造手槍，認具殺傷力。                          │
│    │彈匣二個經鑑定認可上供上述槍枝使用。                            │
├──┼────────────────────────────────┤
│二  │子彈拾顆（其中試射顆，剩餘柒顆均沒收）。                      │
│    │經鑑定認係土造子彈，認經試射三顆，二顆具殺傷力，一顆無殺傷力。  │
└──┴────────────────────────────────┘
附錄本案論罪科刑法條全文：
槍砲彈藥刀械管制條例第七條第四項：
未經許可，持有、寄藏或意圖販賣而陳列第一項所列槍砲、彈藥者，處五年以上有期
徒刑，併科新臺幣一千萬元以下罰金。
槍砲彈藥刀械管制條例第十一條第一項、第四項：
未經許可，製造、販賣或運輸第四條第一項第一款所稱其他可發射金屬或子彈具有殺
傷力之各式槍砲者，處五年以上有期徒刑，併科新臺幣一千萬元以下罰金。
未經許可，持有、寄藏或意圖販賣而陳列第一項所列槍砲者，處一年以上七年以下有
期徒刑，併科新臺幣七百萬元以下罰金。
槍砲彈藥刀械管制條例第十二條：
未經許可，製造、販賣或運輸子彈者，處一年以上七年以下有期徒刑，併科新臺幣五
百萬元以下罰金。
未經許可，轉讓、出租或出借子彈者，處六月以上五年以下有期徒刑，併科新臺幣三
百萬元以下罰金。
意圖供自己或他人犯罪之用，而犯前二項之罪者，處三年以上十年以下有期徒刑，併
科新臺幣七百萬元以下罰金。
未經許可，持有、寄藏或意圖販賣而陳列子彈者，處五年以下有期徒刑，併科新幣三
百萬元以下罰金。
第一項及第三項之未遂犯罰之。
中華民國刑法第二百七十七條第一項
傷害人之身體或健康者，處三年以下有期徒刑、拘役或一千元以下罰金。
中華民國刑法第三百零二條第一項
私行拘禁或以其他非法方法，剝奪人之行動自由者，處五年以下有期徒刑、拘役或三
百元以下罰金。
